臺灣基隆地方法院刑事判決　　　　　　　 94年度訴字第653號
公　訴　人　臺灣基隆地方法院檢察署檢察官
被　　　告　庚○○
上列被告因偽造文書等案件，經檢察官提起公訴（93年度偵字第
3832號），本院合議庭裁定由受命法官獨任進行審判，經改依簡
式審判程序審理後判決如下︰
    主      文
庚○○共同行使偽造私文書，足以生損害於他人，處有期徒刑拾
月，「祥豪汽車商行貨車出租合約書」及合約附件之「祥豪汽車
商行顧客資料」內偽造之「壬○○」署名貳枚、指印壹枚及扣案
之電池貳個、馬達壹具、油管壹條及油桶貳個均沒收之；又意圖
為自己不法之所有，而侵占離本人所持有之物，處罰金仟元，
如易服勞役，以佰元折算壹日。
    事      實
一、庚○○因缺錢花用，竟與真實姓名不詳綽號「白猴」之成年
    男子，謀議以庚○○名義租用貨車，作為竊取挖土機內柴油
    販售牟利之交通工具，然因庚○○之國民身分證及駕駛執照
    均遺失，渠二人乃先基於行使變造特種文書及私文書之犯意
    聯絡，於民國93年8 月14日某時，在庚○○基隆市○○區○○路168 巷11弄13號3 樓住處，由庚○○提供自己照片2 張
    給綽號「白猴」之成年男子，供變造國民身分證及駕駛執照
    之用。綽號「白猴」之成年男子取得庚○○之照片後，持交
    不詳姓名之人，在不詳時間、不詳地點，以將壬○○國民身
    分證及駕駛執照上之照片撕去後再換貼庚○○照片之方式，
    接續變造國民身分證及駕駛執照之特種文書，足生損害於壬○○、戶政及監理機關行政管理之正確性。同年月16日，綽
    號「白猴」之成年男子將變造完成貼有庚○○照片之壬○○
    國民身分證及駕駛執照各1 張交予庚○○，再共同前往辛○○所經營位於往臺北縣汐止市○○路168 號9 樓之祥豪汽車
    商行，由庚○○持變造之壬○○國民身分證及駕駛執照，冒
    用壬○○名義，租用車號YY─8533號小貨車，而同時行使上
    揭變造之壬○○國民身分證及駕駛執照特種文書，並在「祥
    豪汽車商行貨車出租合約書」及合約附件之「祥豪汽車商行
    顧客資料」內填寫壬○○之年籍、住址及自己之聯絡電話等
    資料，並於「租車人簽章」及「請簽名」欄內偽簽壬○○之
    署名各1 枚，在「請蓋指印」欄內偽造壬○○之指印1 枚，
    而偽造上揭「祥豪汽車商行貨車出租合約書」（含附件「祥
    豪汽車商行顧客資料」）之私文書，並持交辛○○而行使之
    ，足以生損害於壬○○及祥豪汽車商行。
二、庚○○與綽號「白猴」之成年男子租得上揭小貨車後，即意
    圖為自己不法所有，並基於竊盜之概括犯意聯絡，由綽號「
    白猴」之成年男子攜帶所有之電池2 個、馬達1 具、油管 1
    條、油桶2 個等物，搭乘庚○○所駕駛上揭租得之YY─8533
    號小貨車，於下列時、地，連續竊取挖土機內之柴油：
  (一)93年8 月23日晚間10時45分許，在基隆市○○○路37號情人
    湖附近空地，見乙○○所有之挖土機置放於該處，無人注意
    管理之際，由綽號「白猴」之成年男子，以不詳方式打開挖
    土機油箱蓋，插入油管，油管另一端連接至貨車上的油桶，
    再由庚○○啟動馬達抽油之方式，竊得乙○○所有之柴油約
    250 公升（價值約【新臺幣】4000元）。
  (二)同年8 月下旬某日，在基隆市大武崙外木山油庫旁，乘甲○○所有之挖土機停放該處，無人注意管理之際，以同前手法
    ，竊得甲○○所有之柴油約300 公升（價值約5100元）。
  (三)同年8 月下旬某日，同在基隆市大武崙外木山油庫旁，乘丁○○所有之挖土機停放該處，無人注意管理之際，以同前手
    法，竊得丁○○所有之柴油約260 公升（價值約4000元）。
  (四)同年8 月30日晚間11時許，在基隆市○○街144 巷大武崙澳
    底漁港路口，乘戊○○所有之挖土機停放該處，無人注意管
    理之際，以同前手法，竊取戊○○所有之柴油約300 公升（
    價值約5100元）。得手後欲離去之際，員警據報抵達現場盤
    查，庚○○與綽號「白猴」之成年男子見事發，拒絕員警之
    盤查，駕車加速往武隆街方向逃逸（涉犯妨害公務部分，業
    經檢察官另為不起訴處分），員警乃對空及小貨車輪胎及車
    身開槍射擊，並駕警車自後追緝，庚○○與綽號「白猴」之
    成年男子逃逸至武隆街1 號前時，因車胎遭槍擊爆裂無法行
    駛，乃棄車往基金一路「新加坡」社區方向逃逸，員警搜尋
    無著，乃將小貨車上綽號「白猴」之成年男子所有，供竊取
    柴油所用之電池2 個、馬達1 具、油管1 條及油桶2 個扣案
    。
三、庚○○於93年10月8 日（起訴書誤載為同年月30日），在住
    處附近之基隆市○○路○○道口，拾得車號T7─2971號車牌
    1 面（該車牌係己○○於93年10月1 日上午6 時許，在基隆
    市○○○路2 巷口，連同自用小客車一起失竊，因而脫離己○○持有之物），竟意圖為自己不法之所有，予以侵占入己
    。
四、嗣警循YY─8533號租賃小貨車追查，將前述顧客資料表上留
    存之指印，送內政部刑事警察局鑑驗結果，與該局檔存之庚○○指紋相符，而於93年10月12日，至庚○○基隆市○○路
    168 巷11弄13號3 樓住處，執行拘提，經庚○○同意搜索後
    ，扣得上揭T7─2971號車牌1 面（業經己○○領回）及庚○○行竊時所穿著之T 恤1 件。
五、案經被害人乙○○、己○○訴由基隆市警察局第四分局移送
    臺灣基隆地方法院檢察署檢察官偵查起訴。
    理      由
壹、程序事項：
    本件被告庚○○所犯者非為死刑、無期徒刑、最輕本刑為三
    年以上有期徒刑之罪或高等法院管轄第一審案件，其於準備
    程序進行中，先就被訴事實為有罪之陳述，經告知其簡式審
    判程序之旨，並聽取公訴人、被告之意見後，本院業已依刑
    事訴訟法第273 條之1 第1 項之規定，裁定由受命法官獨任
    以簡式審判程序進行本案之審理。
貳、實體事項：
一、認定犯罪事實所憑之證據：
  (一)被訴行使變造特種文書罪及行使偽造私文書罪部分：
    被告如事實欄一所載行使變造壬○○國民身分證及駕駛執照
    特種文書及行使偽造「祥豪汽車商行貨車出租合約書」（含
    附件「祥豪汽車商行顧客資料表」）私文書之事實，迭據被
    告於警詢、檢察官偵查中及本院審理時坦承在卷，核與證人
    即「祥豪汽車商行」負責人辛○○於警詢及檢察官偵查中所
    證情節大致相符，且祥豪汽車商行顧客資料內「請蓋指印」
    欄所留存之指印，經送內政部警政署刑事警察局鑑驗結果，
    與該局檔存被告之左拇指指紋相符，亦有該局93年10月12日
    刑紋字第0930205781號鑑驗書在卷可憑，並有祥豪汽車商行
    貨車出租合約書影本、祥豪汽車商行顧客資料影本、變造之
    壬○○國民身分證及駕駛執照正反面影本等在卷可稽，被告
    此部分之自白，核與事實相符，堪以採信。
  (二)被訴竊盜罪部分：
    被告如事實欄二所載竊盜之事實，亦據被告坦承在卷，並經
    告訴人即被害人乙○○、被害人甲○○、丁○○及戊○○等
    於警詢時指陳明確，另據證人即現場目擊被告竊取柴油之民
    眾柳世惠於警詢及檢察官偵查中、證人即追捕被告之警員楊
    繩武、劉雲鵬於檢察官偵查中指證在卷，並有案發地點附近
    監視器攝得被告身影及遭竊挖土機現況等照片5 張在卷可稽
    ，復有電池2 個、馬達1 具、油管1 條及油桶2 個扣案可佐
    ，被告此部分自白之情節，亦核與事實相符，洵堪採信。
  (三)被訴侵占罪部分：
    被告坦承如事實欄三所載侵占脫離本人持有物之事實，核與
    告訴人即被害人己○○於警詢時之指述相符，並有搜索扣押
    筆錄、扣押物品目錄表、車輛竊盜車牌失竊資料個別查詢報
    表、基隆市警查局車輛協尋車牌遺失證明單、車牌照片2 張
    及被害人己○○領回失竊車牌之贓物認領保管收據等在卷可
    憑，被告此部分之自白，核與事實相符，其侵占脫離本人持
    有物之犯行，亦堪認定。
二、論罪科刑之理由：
  (一)被告如事實欄一所載，提供自己之照片，供黏貼在被害人壬○○之國民身分證及駕駛執照上，並持上揭變造之證件，冒
    壬○○之名義，向祥豪汽車商行租用小貨車，核其此部分所
    為，係犯刑法第216 條、第212 條之行使變造特種文書罪、
    同法第216 條、第210 條之行使偽造私文書罪。被告如事實
    欄二所載，乘被害人乙○○等未注意管理之際，竊取被害人
    等所有置於挖土機內柴油之行為，核係犯刑法第320 條第 1
    項之普通竊盜罪。被告如事實欄三所載，拾得被害人己○○
    因失竊而脫離本人持有之物後，予以侵占入己，核係犯刑法
    第337 條之侵占脫離本人持有物罪。
  (二)被告就其所犯行使變造特種文書罪、行使偽造私文書罪及竊
    盜罪，與綽號「白猴」之成年男子間，有犯意聯絡及行為分
    擔，均為共同正犯。
  (三)被告變造壬○○國民身分證及駕駛執照特種文書之行為、租
    用小貨車時同時行使上揭變造特種文書之行為，均地點接近
    ，時間密接，侵害同一法益，各行為之獨立性極為薄弱，依
    一般社會健全觀念，在時間差距上，難以強行分開，在刑法
    評價上，乃是屬於數個舉動之接續實施，均為接續犯。
  (四)又被告於「祥豪汽車商行貨車出租合約書」及合約附件之「
    祥豪汽車商行顧客資料」上偽造壬○○署名及指印之行為，
    係偽造私文書之部分行為，不另論罪；而被告於偽造上揭私
    文書後及變造壬○○國民身分證及駕駛執照後，復持以行使
    ，其偽造及變造之低度行為應偽行使之高度行為所吸收，亦
    均不另論罪。
  (五)被告先後4 次竊盜犯行，時間緊接，且均觸犯構成要件相同
    之罪名，顯係基於概括犯意為之，為連續犯，應論以一罪，
    並依法加重其刑。
  (六)被告所犯行使變造特種文書罪、行使偽造私文書罪及竊盜罪
    間，具有方法、目的之牽連關係，應依刑法第55條之規定，
    從一重之行使偽造私文書罪處斷。
  (七)再被告所犯行使偽造私文書罪及侵占脫離物罪間，犯意各別
    ，行為不同，罪名互殊，應予分論併罰。
  (八)爰審酌被告素行不端，有臺灣高等法院被告前案紀錄表在卷
    可按，暨其犯罪之動機、行為手段、所生危害及犯後態度等
    一切情狀，就其上開所犯，分別量處如主文所示之刑，並就
    其所犯侵占脫離本人持有物罪部分，諭知易服勞役之標準。
三、沒收：
  (一)「祥豪汽車商行貨車出租合約書」及合約附件之「祥豪汽車
    商行顧客資料」內「壬○○」署名2 枚及指印1 枚，均係被
    告偽造，業如前認定，依刑法第219 條之規定，不問屬於犯
    人與否，均應依法宣告沒收。又扣案之電池2 個、馬達1 具
    、油管1 條及油桶2 個，係共犯即綽號「白猴」之成年男子
    所有，供竊取柴油之用，已據被告供明在卷，爰依法宣告沒
    收之。
  (二)扣案之T 恤1 件，與本案犯罪無直接關聯性，復非違禁物，
    爰不予宣告沒收，併此敘明。
四、應適用之法律：
    刑事訴訟法第273 條之1 第1 項、第310 條之2 、第454 條
    第1 項、第299 條第1 項前段，刑法第28條、第56條、第21
    6 條、第210 條、第212 條、第320 條第1 項、第337 條、
    第55條、第42條第2 項前段、第38條第1 項第2 款、第219
    條，罰金罰鍰提高標準條例第1 條前段、第2 條。
本案經檢察官丙○○到庭執行職務。
中　　華　　民　　國　　94　　年　　10　　月　　21　　日
                  刑事第一庭法  官  劉桂金
以上正本證明與原本無異。
對於本件判決如有不服，應於收受送達後10日內，向本院提出上
訴書狀，上訴於臺灣高等法院，並按他造當事人之人數附具繕本
。
中　　華　　民　　國　　94　　年　　10　　月　　21　　日
                            書記官  丁文宏
附錄論罪法條：
刑法第216條：
行使第210 條至第215 條之文書者，依偽造、變造文書或登載不
實事項或使登載不實事項之規定處斷。
刑法第210條：
偽造、變造私文書，足以生損害於公眾或他人者，處5 年以下有
期徒刑。
刑法第212條：
偽造、變造護照、旅券、免許證、特許證及關於品行、能力服務
或其他相類之證書、介紹書，足以生損害於公眾或他人者，處 1
年以下有期徒刑、拘役或300 元以下罰金。
刑法第320條第1項：
意圖為自己或第3 人不法之所有，而竊取他人之動產者，為竊盜
罪，處5年以下有期徒刑、拘役或500元以下罰金。
刑法第337條：
意圖為自己或第3 人不法之所有，而侵占遺失物、漂流物或其他
離本人所持有之物者，處500元以下罰金。
